最高法院刑事判決　　　　　　　　　　　　　　　八十六年度台上字第五二六四號
　　上　 訴　 人　台灣高等法院花蓮分院檢察署檢察官
　　被　　　　告　甲○○
　　選 任辯護 人　林武順律師
　　上訴人即被告　丙○○
　　　　　　　　　乙○○
右上訴人等因被告等殺人未遂案件，不服台灣高等法院花蓮分院中華民國八十五年十
月九日第二審判決（八十五年度上訴字第二五五號，起訴案號：台灣花蓮地方法院檢
察署八十四年度偵字第二二○一號），提起上訴，本院判決如左：
    主  文
原判決關於丙○○部分撤銷，發回台灣高等法院花蓮分院。
其他上訴駁回。
    理  由
一關於丙○○部分
本件原判決關於上訴人即被告丙○○部分，維持第一審論處丙○○幫助殺人未遂（累
犯）罪刑之判決，無非以共同被告乙○○於民國八十四年六月十一日晚間十時四十分
許，在花蓮市○○路五一六號被害人陳明宗宅前，以棍棒重擊陳明宗頭部，致其倒地
後，在旁之上訴人丙○○竟以幫助殺人之意，以台語高喊「打給他死、打給他死」，
而予乙○○以殺人行為之精神上助力，乙○○聞聲後，乃又再重擊陳明宗腰肋處三次
致被害人有難治傷害等情為據。而其為此項認定，則以被害人陳明宗及其妻王秀春之
證述為憑。惟查：被害人陳明宗曾經出庭應訊二次，其在第一審中，係證稱伊有聽到
有人以台語喊「給他死」，但不知二人中何人所喊，亦不記得何時說的等語（見六十
四頁反面），而其在偵查中卻無一言涉及喊打之事，且依其所述：「……我頭部被重
擊後偏過來，他又往我左腦部重擊二次，之後我就不省人事，我回復知覺後，我太太
告訴我說，我的肋骨也被重擊三次，是在我倒地之後打的」各詞以觀（偵查卷九十八
頁），被害人被重擊倒地後，既已不省人事，則其上開所稱有聽到喊打，應係在倒地
以前之可能性較大，是其所證，似與王秀春於第一審所稱：在伊先生倒下之後喊打給
他死，乙○○就繼續打三下等情（見一審卷二十一頁），互有齟齬，乃原審對此證據
本身存在之瑕疵未能究明以前，即遽採為判斷之基礎，非無調查職責未盡之違誤。上
訴意旨執此指摘原判決不當，非無理由，應認上訴人丙○○部分，有撤銷發回更審之
原因。
二關於乙○○部分
按刑事訴訟法第三百七十七條規定：上訴於第三審法院，非以判決違背法令為理由，
不得為之。是提起第三審上訴，應以原判決違背法令為理由，係屬法定要件，且必須
依據卷內資料為具體之指摘，並足據以辨認原判決已具備違背法令之形式，始屬相當
。本件原判決維持第一審論處上訴人乙○○殺人未遂罪刑之判決，駁回其在第二審之
上訴，已明所憑之證據及認定之理由，對於上訴人所辯，伊無殺人犯意，且當時處
於精神耗弱狀態等詞，亦已依據卷內資料，詳予指駁。上訴意旨對於原判決已明之
事項，猶執陳詞，任為事實上之爭執，並漫指原判決未盡調查能事。按諸首開說明，
難認為適法之第三審上訴理由。其上訴違背法律上之程式，應予駁回。
三關於甲○○部分
按刑事訴訟法第三百七十六條所列各罪之案件，經第二審判決不得上訴於第三審法院
，法有明文規定。查原判決關於被告甲○○部分，檢察官係以教唆他人犯刑法第二百
七十七條第一項之傷害罪起訴，有卷附起訴書足憑。而第一、二審亦均以該罪論處罪
刑，核該罪係屬刑事訴訟法第三百七十六條第一款所列之案件，一經第二審判決，即
告確定。如在第二審辯論終結前，當事人對於罪名仍有爭執，認為案件非屬上述第三
百七十六條所列者，依大法官會議釋字第六十號解釋，固得提起第三審上訴。但本件
於原審辯論終結前，既無此項爭執，自不得上訴於本院，乃原審檢察官竟復提起上訴
，顯非法之所許，爰併予駁回。
據上論結，應依刑事訴訟法第三百九十七條、第四百零一條、第三百九十五條前段，
判決如主文。
中      華      民      國    八十六    年      九      月      四      日
                              最高法院刑事第六庭
                                  審判長法官  黃  劍  青
                                        法官  劉  敬  一
                                        法官  林  增  福
                                        法官  林  文  豐
                                        法官  邵  燕  玲
       右正本證明與原本無異
                                              書  記  官
中      華      民      國    八十六    年      九      月     十一     日
